【裁判字號】    91,訴緝,208
【裁判日期】    920730
【裁判案由】    常業重利等
【裁判全文】
臺灣臺北地方法院刑事判決                        九十一年度訴緝字第二０八號
    公  訴  人  臺灣臺北地方法院檢察署檢察官
    被      告  丙○○
右列被告因常業重利等案件，經檢察官提起公訴（八十九年度偵字第一五二六四號）
，本院判決如左：
    主      文
丙○○傷害人之身體，處拘役伍拾日，如易科罰金，以參佰元折算壹日。被訴常業重
利罪部分無罪。
    事      實
一、丙○○與丁○○有借款債務糾紛，因丁○○無法繳交款項，丙○○與二位姓名不
    詳之男子於八十九年七月四日十三時三十分許，至台北市○○區○○街十二巷十
    弄六號五樓Ａ７丁○○住處，向丁○○索債未果，丙○○即單獨基於傷害之意思
    ，出手抓丁○○之頭髮，並攜同丁○○至台北市○○街二十六巷十弄四號一樓，
    丙○○復出手毆打丁○○，致丁○○受有腹部鈍挫傷、頭痛、頭暈之傷害。
二、案經被害人丁○○訴由台北市政府警察局刑事警察大隊移由台灣台北地方法院檢
    察署檢察官偵查起訴。
    理      由
甲、有罪部分：
一、訊據被告丙○○矢口否認右揭傷害犯行，辯稱：伊有去跟她討錢，但沒有打被害
    人，她如何受傷伊不知道云云；惟查：
（一）被告丙○○於右揭時地動手毆打告訴人丁○○之事實，業據告訴人丁○○於警
      訊時指稱：我於八十九年七月四日十三時三十分許，在
      小芬」進來屋內抓著我的頭髮，強拉到北市○○街二六巷一０弄四號內，「小
      芬」夥同另二名男子不讓我逃跑，然後「小芬」就動手毆打我等語（見八十九
      年七月六日警訊筆錄）；又稱：．．．八十九年七月四日十三時，小芬又到我
      、腹部成傷等語（見八十九年七月十一日警訊筆錄）；告訴人丁○○受有腹部
      鈍挫傷、頭痛、頭暈之傷害，亦有台北市和平醫院診斷書一紙附卷可憑。
（二）次查，證人甲○○於警訊時證稱；「丁○○被綽號「小芬」毆打致頭部身體多
      處成傷」等語（見八十九年七月六日警訊筆錄），於本院訊問時證稱有看到被
      告對丁○○打嘴巴（見本院九十二年七月九日審判筆錄）；證人乙○○於偵查
      中證稱：「潘求我做擔保，那天我只看到被告拉潘頭髮及打她三、四個巴掌」
      等語（見八十九年九月四日訊問筆錄）；被告雖極力否認出手毆打被害人，惟
      被告於本院訊問時自承：有拉被害人頭髮，踢她二下等語（見本院九十一年十
      一月二十二日訊問筆錄），參以被害人所受之傷害為腹部鈍挫傷、頭痛、頭暈
      ；足認被害人之傷害為被告出手所致，被告否認犯行，顯不足採，被告傷害犯
      行，堪以認定。
二、核被告所為，係犯刑法第二百七十七條第一項之傷害罪。爰審酌被告之品行、犯
    罪之動機、目的、手段、犯罪時所受之刺激、被害人所傷害程度，被告迄未與被
    害人和解及被告犯罪後之態度等一切情狀，量處如主文所示之刑，並諭知易科罰
    金之折算標準。另查被告行為後，刑法第四十一條業於九十年一月十日修正公佈
    施行，於同年月十二日生效，關於易科罰金之折算標準，業經修正為同法條第一
    項前段「犯最重本刑為五年以下有期徒刑以下之刑之罪，而受六個月以下有期徒
    刑或拘役之宣告，因身體、教育、職業、家庭之關係或其他正當事由，執行顯有
    困難者，得以一元以上三元以下折算一日，易科罰金。」是就形式上觀察，修正
    前後之法律顯有不同，應認為法律有變更，經比較新舊法結果，新法對被告並無
    不利，應按刑法第二條第一項前段適用裁判時之法律，依修正後刑法第四十一條
    第一項前段規定諭知易科罰金之折算標準，附此敘明。
乙、無罪部分：
一、公訴意旨另以：被告丙○○與綽號「阿英」、「尤敏」等不詳女子共同意圖牟取
    暴利，而經營地下錢莊並以之為業，於民國八十九年五月三十日二十二時許，在
    台北市○○街十號佳玲服飾店，共同乘丁○○急迫、輕率無經驗且急需用錢周轉
    之際，貸借新台幣（下同）十二萬元給潘女，預扣利息二萬八千元，實給九萬二
    千元，又於八十九年六月五日凌晨零時三十分許，在同一地點再貸借六萬元給潘
    ，前者要還六十期，後者要還三十期，年利達百分之一百八十四之高，致潘女無
    法繳交期款，後經潘女及潘女之男友甲○○，親戚乙○○各簽下面額新台幣四十
    萬元之本票交付楊女。嗣經潘女報警持搜索票至楊女住處查獲並扣有丁○○簽發
    之本票五張，甲○○簽發之本票一張，乙○○簽發之本票一張，借據一張，暫押
    股份同意書一份，丁○○
    地銀行金融卡一張，楊文忠等七人
    第三百四十五條之常業重利罪嫌。
二、按犯罪事實應依證據認定之，無證據不得推定其犯罪事實，又不能證明被告犯罪
    者，應諭知無罪之判決，刑事訴訟法第一百五十四條、第三百零一條第一項分別
    定有明文。又事實之認定，應憑證據，如未能發現相當證據，或證據不足以證明
    ，自不能以推測或擬制之方法，為裁判基礎（最高法院四十年台上字第八六號判
    例參照）。又按認定犯罪事實，所憑之證據，雖不以直接證據為限，間接證據亦
    包括在內，然無論直接或間接證據，其為訴訟上之證明，須於通常一般之人均不
    致於有所懷疑，而得確信其為真實之程度者，始得據之為有罪之認定，倘其證明
    尚未達到此一程度，而有合理性懷疑之存在時，即無從為有罪之認定，此亦有最
    高法院七十六年台上字第四九八六號判例可資參照。
三、訊之被告丙○○堅詞否認常業重利犯行，辯稱：丁○○係向「尤敏」、「阿英」
    之人借貸，伊只是擔保人，利息是給他們，伊也是受害者，當時伊跟丁○○的會
    ，丁○○倒會，又請伊替她擔保，利息並沒有給伊等語；經查：
（一）本件被告丙○○於警訊時即堅稱其是擔任丁○○之擔保人，被害人丁○○實際
      之借款對象係綽號「阿英」「尤敏」之人，若被告所辯屬實，其因擔任擔保人
      ，因恐自己被債權人追索債務，而出面向被害人請求還款，尚不得以被告出面
      請求還款，即推定被告即為收取重利之人，而被害人丁○○於警訊時雖指陳其
      向「小芬」即丙○○借款等情，惟查，被害人於警訊時所陳，就借款之交付及
      接觸之人是否有「阿英」「尤敏」之人，則未見詢明，嗣於偵查中被害人丁○○經傳喚未到庭，迄本院審理中經傳喚亦未到庭，並經本院向其台北市○○區
      ○○街居所拘提不到，有報告書附卷可憑，而向
      人員於於本院公文封上註明「此人行蹤不明已五年」，是本院無從經直接審理
      辯明被告是否即為收受重利之人，或係收受重利之人另有其人，則本院依現存
      卷證，尚難得有被告確係收受重利之人之確信。另證人甲○○於警訊及本院訊
      問時雖證稱伊女朋友（按即丁○○）有向被告借一點錢等語，惟經本院訊問證
      人借貸之金額為何，證人甲○○證稱伊是聽丁○○在警局講的等語，證人甲○○亦無法證明究竟借貸之細節為何，自難援引為不利於被告之認定。
（二）至本案另搜索被告住處扣押被告丁○○所簽立本票十一張、甲○○、乙○○簽
      發之本票各一張、借據一張、暫押股份同意書乙份、丁○○
      物，惟被告辯稱係被害人另有積欠會錢債務而自願書立本票，若所辯屬實，則
      上開扣案物，亦難以援引為不利於被告之認定，因被害人未到庭，亦無從辯明
      。另扣案之彭嘉龍
      照一  張、土地銀行金融卡一張、楊文忠等七人
      係其同居人的，並非伊所有，公訴人亦未舉證右開扣案物如何證明被告有重利
      犯行，此外本院復查無其他積極證據證明被告有公訴人所指常業重利犯行，本
      件被告被訴常業重利犯行事證不足，此部份自應為無罪之諭知。
據上論斷，應依刑事訴訟法第二百九十九條第一項前段、第三百零一條第一項，刑法
第二條第一項前段、第二百七十七條第一項、修正後第四十一條第一項前段，罰金罰
鍰提高標準條例第一條前段、第二條，判決如主文。
本案經檢察官戊○○到庭執行職務。
中      華      民      國    九十二    年      七      月     三十     日
                                    臺灣臺北地方法院刑事第三庭
                                        法  官  吳  淑  惠
右正本證明與原本無異。
如不服本判決，應於判決送達後十日內向本院提出上訴狀（應抄附繕本）。告訴人或
被害人如對於本判決不服者，應具備理由請求檢察官上訴，其上訴期間之計算係以檢
察官收受判決正本之日期為準。
                                        書記官  林  淑  卿
中      華      民      國    九十二    年      八      月      一      日
附錄本案論罪科刑法條全文
刑法第二百七十七條第一項：傷害人之身體或健康者，處三年以下有期徒刑、拘役或
                          一仟元以下罰金。


司法院資訊處製作；財團法人民間司法改革基金會備份。
